【裁判字號】    92,交簡上,60
【裁判日期】    921216
【裁判案由】    過失傷害
【裁判全文】
臺灣桃園地方法院刑事判決                        九十二年度交簡上字第六號
    上  訴  人
    即  被  告  丙○○
    選任辯護人  廖珠蓉律師
右列上訴人因過失傷害案件，不服本院桃園簡易庭中華民國九十二年四月九日九十一
年度桃交簡字第三０三八號所為第一審判決（聲請簡易處刑案號：臺灣桃園地方法院
檢察署九十一年度偵字第一五七七三號），提起上訴，本院管轄第二審合議庭判決如
左：
    主  文
原判決撤銷。
丙○○因過失傷害人，處有期徒刑月，如易科罰金，以佰元折算壹日。
    事  實
一、丙○○於民國九十一年五月三十一日上午十時十五分許，駕駛車號ＤＧ－○三九
    二號自用小客貨車，由位於桃園縣中壢市○○○路○段四九三號旁之幸福新村商
    場停車場駛出，欲駛入中壢市○○○路○段車道左轉往中壢市方向行駛，於駛出
    停車場門口時，原應注意左方有無來車，於確定無車時始可駛入車道，而依當時
    之天候、道路狀況及視線，亦無不能注意之情，竟疏未注意及此，貿然駛入橫越
    新中北路二段四九三號前車道，適有由甲○○所騎乘後載其妻丁○○之車號ＡＮ
    Ｆ－五○三號重型機車，沿中壢市○○○路由中壢往桃園方向行駛，於行至上開
    地點時，突見丙○○之自用小客貨車駛出，閃煞不及，機車車頭撞及小客貨車之
    左側後車門下部，甲○○與丁○○紛紛跌落路旁，甲○○因此受有下背挫傷第十
    二胸椎及第一腰椎壓迫性骨折之傷害，丁○○則受有頭部外傷併腦震盪、第五腰
    椎壓迫性骨折之傷害。丙○○於車禍發生後，除向警報案及協助將傷者送醫診治
    外，並於犯罪未經發覺前，於九十一年七月五日警詢時，向警供承其為肇事小客
    貨車之駕駛人，自首而受裁判。
二、案經被害人甲○○、丁○○訴由桃園縣警察局中壢分局報請臺灣桃園地方法院檢
    察署檢察官偵查後聲請簡易判決處刑。
    理  由
一、訊據被告丙○○固坦承於右揭時地與告訴人甲○○所騎乘之機車發生車禍，惟矢
    口否認有過失，辯稱：伊當時係欲右轉往桃園（八德）方向，伊駕駛自小客貨車
    自停車場駛出時有打方向燈，車禍之發生係由於告訴人未注意車前狀況而撞擊伊
    自小客貨車所致，伊就車禍之發生並無過失，又伊於車禍發生後，除協助將傷者
    送醫外，於犯罪未發覺前已向警察表示伊為自小客貨車之駕駛人，應有自首規定
    之適用，又伊並非擺地攤為業，伊僅係偶而幫伊父親擺地攤，且車禍發生當時，
    伊係駕車載伊母親至幸福商場買東西，駕駛車輛應非伊之業務等語。
二、經查，本件車禍發生地點即桃園縣中壢市○○○路○段四九三號前，為雙向二車
    道道路，新中北路由中壢往桃園方向，在新中北路二段四九三號旁之右側有幸福
    商場之停車場出入口，車禍發生後，處理事故警員到場前，現場車輛均已移動而
    無肇事現場圖，惟車禍碰撞之位置係在新中北路二段四九三號前道路中央位置，
    又被告所駕駛之車號ＤＧ－０三九二號自小客貨車於車禍發生後，其車身左側後
    車門下方有明顯之撞擊刮痕，而告訴人甲○○所騎乘之車號ＡＮＦ－五０三號機
    車（該機車為身心障礙者改裝之三輪機車），其車頭及機車左後側有撞擊痕跡等
    情，有道路交通事故調查報告表、現場照片、自小客貨車及機車之受損照片、估
    價單等在卷可稽，並為告訴人甲○○及被告所不爭執，堪認屬實。
三、被告雖辯稱其駕駛自小客貨車駛出幸福商場停車場門口後，係欲駛入新中北路二
    段道路右轉往桃園（八德）方向云云。然查：被告所駕駛之自小客貨車於車禍發
    生時係左轉往中壢方向等情，已據告訴人甲○○及證人張玉玲、林金泉指證在卷
    ，而被告於警詢及偵查時亦自承其當時係上坡欲往中壢方向，且以車禍現場幸福
    商場停車場出口處距離道路之路側白實線尚有一段距離之空地，有卷附現場照片
    可稽，被告如當時確係欲右轉往桃園方向，則其於駛出停車場門口後，自可沿道
    路路側白實線旁之空地緩慢斜角駛入新中北路，何須先駛至道路中央再直角右轉
    ？此顯不合常情。又依被告所駕駛之自小客貨車左側車身受損部位觀之，其撞擊
    點在車身左側後車門下方，而撞擊後之刮痕走向係由前往後方向，而告訴人甲○○機車之受損部位則為機車之前輪擋泥板及左後側，有被告自小客貨車及告訴人
    甲○○機車之受損部位照片在卷可稽，顯見碰撞當時被告自小客貨車係左轉，告
    訴人甲○○之機車始有可能於前輪碰撞後，機車左側車身因擠壓關係再碰撞自小
    客貨車等情，至為灼然。足徵被告駕駛自小客貨車於車禍發生時，係欲左轉往中
    壢方向無疑，所辯欲右轉云云，顯與事實不符，不足採信。
四、被告自幸福商場停車場駛出時，並未暫停查看左方有無來車，瞬即貿然駛入新中
    北路二段車道欲左轉往中壢方向，致當時騎乘機車沿新中北路二段由中壢往桃園
    方向行駛之告訴人甲○○閃煞不及，兩車於新中北路二段四九三號前道路中央位
    置發生碰撞等情，已據告訴人甲○○指訴歷歷，並與證人即當時由其夫林金泉駕
    駛汽車尾隨在後之甲○○媳婦張玉玲證述相符，又幸福商場停車場外之新中北路
    二段道路往中壢方向雖屬上坡，然由停車場門口往左側觀之，並不會因為坡度而
    影響其視線，已據被告供承在卷，又停車場門口左側不遠處（距離未測）雖有一
    攤架擺放，然該攤架距離道路白實線尚有一段距離（參九十一年度偵字第一五七
    七三號卷第二十七頁照片），且該處屬彎道，攤架所在之位置並無礙於駕駛人查
    看左方來車之視線等節，已據告訴人甲○○及證人張玉玲供陳在卷，並有照片在
    卷可稽，應可採信，被告辯稱車禍地點左側有攤架影響其視線云云，尚無可採。
    又幸福商場停車場出入口前之道路劃有白實線，顯見該處非屬交岔路口，亦非幹
    線道與支線道之關係至明。綜上，被告駕駛汽車由路側之停車場駛出，如於道路
    路側前暫停查看左方有無來車，即可避免車禍之發生，然被告竟疏未注意及此，
    貿然駛入車道，致肇車禍，被告就車禍發生有過失，至為明確。至被告辯稱告訴
    人甲○○未注意車前狀況，就車禍之發生亦有過失云云，然查，被告係瞬間駛入
    車道，告訴人甲○○發現後已無閃煞防免之可能等情，已據告訴人甲○○及證人
    張玉玲證述在卷，而被告亦無提出事證以供本院調查告訴人甲○○當時確有未注
    意車前狀況之情，其空言指摘，亦無可參。又告訴人甲○○因本件車禍受有下背
    挫傷第十二胸椎及第一腰椎壓迫性骨折之傷害，告訴人丁○○則受有頭部外傷併
    腦震盪、第五腰椎壓迫性骨折之傷害，有華陽醫院診斷證明書各一份在卷可稽，
    其傷害與被告之過失行為自有相當因果關係，被告過失傷害犯行，事證明確，犯
    行堪以認定，應予依法論科。
五、核被告所為，係犯刑法第二百八十四條第一項前段之過失傷害罪。被告一過失行
    為，致告訴人甲○○、丁○○受傷，係一行為觸犯二罪名，為想像競合犯，應依
    刑法第五十五條規定，從一重處斷。又被告於車禍發生後犯罪未發覺前，於九十
    一年七月五日在桃園縣警察局中壢分局仁愛派出所警詢時，向警表示其為肇事自
    小客車之駕駛人自首而受裁判等情，除據被告供承在卷外，並據告訴人甲○○及
    證人張玉玲證述相符，且有載明報案人為肇事駕駛人之道路交通事故調查報告表
    一份在卷可稽，被告之行為符合自首要件，應依刑法第六十二條前段規定，減輕
    其刑。又按刑法上所稱業務，係指個人基於其社會地位繼續反覆所執行之事務，
    其主要部分之業務固不待論，即為完成主要業務所附隨之準備工作與輔助事務，
    亦應包括在內。最高法院七十一年台上字第一五五０號固著有判例意旨可稽，然
    所謂業務，係指吾人於社會上之地位所繼續經營之事務而言，其僅偶一從事者，
    不得謂為業務。（同院二十六年度滬上字第二十九號、四十六年台上字第十三號
    判例意旨參照）。告訴人雖指訴被告係以推銷販賣藥品為業，並本於販賣藥品而
    駕車，則駕駛汽車屬其基於社會生活之地位而反覆執行事務之附隨業務，被告駕
    車肇事致人受傷，自應負業務過失傷害罪云云。然訊之被告丙○○辯稱：伊退伍
    後無工作，有時會幫伊父親乙○○搬貨攤地攤，車輛均為伊父親乙○○所開，案
    發當天伊係駕車載伊母親至幸福商場買東西等語。而證人即被告之父母乙○○、
    何玉貞亦證稱地攤係乙○○所擺，被告退伍後僅偶然幫忙等語。則依上開被告之
    供述及證人乙○○、何玉貞之證詞，被告既僅偶然幫其父親擺地攤，尚難認被告
    係以擺地攤為業。又本件車禍發生時，被告所駕駛之自小客貨車上除搭載被告之
    母及另一名男子外，被告之父乙○○並未在車上，已據被告供承在卷，並據證人
    張玉玲證述相符，被告雖辯稱其當日係載其母由桃園至中壢幸福商場買東西，此
    情雖與常理有違，然當日被告所駕駛之自小客貨車上，除搭載乘客外是否另載有
    擺地攤之貨物？換言之，被告當日是否地攤收攤後欲返家？因於案發當時並未經
    警查明，已無從知悉，則告訴人指稱被告當時係收攤後欲返家云云，亦屬不能證
    明。又被告雖於原審供承：「（職業？）擺地攤，平常是我爸開車，我負責搬貨
    ，有時我也會自己開車至廟旁擺地攤」（見原審卷九十二年一月七日訊問筆錄）
    ，而被告所稱之「有時」，其頻率究為若干？每日一次？每週一次？每月一次？
    甚或每年一次？此涉及被告是否有反覆執行，並恃為其業，至關重要，然原審就
    此問題並無再為訊問，則被告究為反覆執行或僅偶一為之，即難認定，依罪疑唯
    輕，此項不利益自難歸於被告。原審對被告論罪科刑固非無據，惟被告於犯罪未
    發覺前已向警自首而受裁判，已如前述，原審疏未論及，尚有違誤，又本件並不
    能證明被告係以擺地攤為業及駕駛車輛載貨為其附隨業務，原判決以被告：「『
    平日』以開車至廟旁擺設地攤為業，此業經被告於本院審理時供述在卷」，與卷
    內筆錄記載：「（職業？）擺地攤，平常是我爸開車，我負責搬貨，『有時』我
    也會自己開車至廟旁擺地攤」不符，原審變更檢察官所引應適用之法條，改依業
    務過失傷害罪論處，亦有未洽。被告上訴指摘原判決不當，為有理由，應由本院
    撤銷原判決。爰審酌被告之過失程度，對於車禍之發生應負全部肇事責任，告訴
    人甲○○、丁○○所受之傷害程度，及被告於犯罪後迄未與告訴人甲○○、丁○○達成民事和解等一切情狀，量處如主文所示之刑，並諭知易科罰之折算標準。
據上論斷，應依刑事訴訟法第四百五十五條之一第三項、第三百六十九條第一項前段
，刑法第二百八十四條第一項前段、第五十五條、第六十二條前段、第四十一條第一
項前段，罰金罰鍰提高標準條例第一條前段、第二條，判決如主文。
本案經檢察官郭靜文到庭執行職務。
中      華      民      國      九十二      年    十二    月    十六    日
                                 臺灣桃園地方法院刑事第九庭
                                    審判長法  官 林明洲
                                          法  官 林春鈴
                                          法  官 黃斯偉
右正本證明與原本無異。
本判決不得上訴。
                                    書記官    李  珈  慧
中      華      民      國      九十二      年    十二    月    十六    日
論罪法條之依據：
中華民國刑法第二百八十四條
 (過失傷害罪)
因過失傷害人者，處六月以下有期徒刑、拘役或五百元以下罰金，致重傷
者，處一年以下有期徒刑、拘役或五百元以下罰金。
從事業務之人，因業務上之過失傷害人者，處一年以下有期徒刑、拘役或
一千元以下罰金，致重傷者，處三年以下有期徒刑、拘役或二千元以下罰
金。


司法院資訊處製作；財團法人民間司法改革基金會備份。
